【裁判字號】    89,上易,820
【裁判日期】    890614
【裁判案由】    違反專利法
【裁判全文】
台灣高等法院台中分院刑事判決                    八十九年度上易字第八二○號
    上  訴  人  台灣台中地方法院檢察署檢察官
    被      告  乙○○
    選任辯護人  酈長春
右上訴人因被告違反專利法案件，不服台灣台中地方法院中華民國八十九年二月三日
第一審判決（八十八年度易字第三九五一號；起訴案號：台灣台中地方法院檢察署八
十八年度偵字第六八五○號），提起上訴，本院判決如左：
    主      文
原判決撤銷。
乙○○共同連續未經新型專利權人同意製造該物品，致侵害其專利權，處有期徒刑陸
月，如易科罰金，以參佰元折算壹日。
    事      實
一、乙○○係台中市○○路一○五巷十二號「恩晟五金有限公司」（下稱恩晟公司）
    之負責人。其自民國（下同）八十七年九月間起，明知新型第○九八四二五號「
    擊釘固定吊件改良構造」，業經告訴人丙○○取得新型專利權（專利期間八十四
    年二月十一日起至九十四年七月二十一日止），竟與恩晟公司股東吳勇承、公司
    職員陳春淵（均未經起訴）互為犯意聯絡，基於概括之犯意，未經丙○○之同意
    ，共同以每支新台幣（下同）二元至二‧五元之價格，委請不知情之彰化縣彰化
    市○○路八十五巷四十號「才承工業社」負責人吳錦昇，及台中縣豐原市○○路
    三九七巷十三號「同宏工業社」負責人林世運代為加工，多次製造組裝上開丙○
    ○所享有專利權之「擊釘固定吊件改良構造」之實物（俗稱鐵線吊筋）後，再轉
    賣與不特定人圖利，致侵害丙○○之新型專利權。
二、嗣經警分別於八十八年三月一日下午二時三十五分許，在恩晟公司內查獲，扣得
    恩晟公司所有之鐵線吊筋一千支等物；在才承工業社內查扣恩晟公司所有之鐵線
    吊筋成品二支及半成品五千個等物；在同宏工業社內查扣恩晟公司所有之鐵線吊
    筋成品二千支。
三、案經丙○○訴請台灣台中地方法院檢察署檢察官偵查起訴。
    理      由
一、訊據被告乙○○固坦承為恩晟公司之負責人，惟堅決否認有何右揭違反專利法犯
    行，辯稱：伊是恩晟公司股東之一，只是掛名董事，並未參與公司之業務運作，
    實際是由吳勇承及陳春淵負責執行，根本不知吳勇承及陳春淵所販售之「擊釘固
    定片及鐵線吊筋」是侵害別人的專利，陳春淵收到專利權人之存證信函後，也未
    告知伊此事，亦不曾為此存證信函召開過股東會，純是陳春淵為逃避責任而為不
    實之陳述；又該「擊釘固定片及鐵綿吊筋」原始製作人是吳錦昇，在吳勇承向吳
    錦昇購買該擊釘固定片前，吳錦昇即製造該擊釘固定片且販賣給一家榕柏有限公
    司，因吳勇承去吳錦昇工廠看到他在製造此一擊釘固定片，也曾問及是否有專利
    權問題，吳錦昇稱沒有專利問題，於是吳勇承才向吳錦昇購買該擊釘固定片，買
    回後再找林世運代工加裝鐵線，根本不知道該項物品是侵害他人之專利權，況且
    吳勇承根本沒有提供任設計圖或樣品給吳錦昇，只是單純向吳錦昇購買該擊釘固
    定片之成品，而被告所開設之恩晟公司販賣之五金不是只有鐵釘固定片及鐵線吊
    筋一種，縱有召開股東會，也不曾單就該項物品討論其合法性，何況恩晟公司之
    進出貨都是吳勇承或陳春淵執行運作，販賣物品不曾在股東會上討論過，不能因
    為曾經召開過股東會即認定被告知情，尤其是陳春淵收到存證信函後，只通知股
    東李先斌一人，其他各股東均未獲告知，更不能證明被告知情云云。惟查：
  (一)恩晟公司委請才承工業社及同宏工業社製造鐵線吊筋販賣之事實，業經告訴代理
    人陳居亮律師及邸士第二人，及吳錦昇、林世運二人於警訊及偵查中供陳綦詳，
    並經警搜索其二人之工業社而查證屬實。
  (二)本案經查扣恩晟公司所有之右揭「鐵線吊筋」，經告訴人送請中國生產力中心鑑
    定結果，與告訴人所有之「擊釘固定吊件改良構造」專利案（新型第○九八四二
    五號專利權）之申請專利範圍實質相同，有該中心出具之專利鑑定報告在卷可稽
    。從而該「鐵線吊筋」已侵害告訴人之前開新型專利權，堪以認定。
  (三)告訴人丙○○於八十七年九月二十九日，以存證信函通知恩晟公司代表人乙○○
    ，內容為「本人擁有中華民國新型第○九八四二五號『擊釘固定吊件改良構造』
    含追加一專利權（參附件一），貴公司若有製造、銷售相同或近似於前揭專利權
    產品，希秉持尊重智慧財產權之精神而立即停止，以維雙方同業間之情誼。」此
    有該存證信函影本一件在卷可稽（見偵查卷第二一頁）。
  (四)證人即在恩晟公司負責訂貨之職員陳春淵於檢察官訊問時，明確證稱「（問：恩
    晟公司是何人實際經營？）登記負責人乙○○‧‧業務是公司開會決策交我們執
    行。」「（問：就乙○○說他只是掛名負責人，恩晟公司業務他都不清楚，你認
    為對否？）不對，他也是股東之一，也會去開會，公司業務他應該知道，吳勇承
    常在公司，他知道的比較多。」「《提示八十七年九月二十九日丙○○電腦網路
    恩晟公司的存證信函》（問：你有看過？）有。」「（問：恩晟公司收到存證信
    函之後，有再向吳錦昇、林世運他們訂貨？）有，八十七年九月進去有看到這張
    存證信函，我拿給姓李的股東看，後來誰指示員工繼續向吳錦昇、林世運他們訂
    貨，我忘記了，但他們股東都應該知道有這張存證信函，乙○○應該會知道，因
    為他們都有再開會。」「恩晟公司是由五位股東共同運作，乙○○應該知道‧‧
    ‧」（見偵查卷第九○〡九二頁）
  (五)證人即恩晟公司店長吳勇承於檢察官訊問時，亦證稱「（問：恩晟公司是何人經
    營？）乙○○也是股東，全部股東開會共同經營。」「（問：八十七年九月恩晟
    公司實際業務由何人負責？）是遇到問題會請他們股東開會決定，所有股東都應
    該知道公司的問題。」（見偵查卷第九二〡九三頁）
  (六)證人即恩晟公司股東吳勇承固於原審審理中，改稱：恩晟公司向吳錦昇購買鐵釘
    片及委託林世運加工之業務，確係伊所負責，伊自八十六年二、三月間做到八十
    七年八月離職交給陳春淵，伊前手是紀柏裕，乙○○並未參與公司之經營，亦未
    參與購買鐵線吊筋及擊釘片之業務，其於偵查中表示遇到問題會請股東開會決定
    ，是指公司財務上的問題，陳春淵收到存證信函後只向股東李先斌說，被告根本
    不知情等語（見原審卷第三九〡四○頁）。此一供詞恰與其於檢察官訊問時所供
    右揭內容相左，顯見係事後迴護被告之供詞。
  (七)至於恩晟公司另一股東李先斌於原審訊問時證述：陳春淵收到存證信函後向伊提
    起此事，伊表示不要再繼續賣，但陳春淵後來還是繼續賣等語（見原審卷第一九
    頁），則對被告乙○○是否參與其事，並未提及。
  本院審酌被告為恩晟公司之負責人，而陳春淵、吳勇承之右揭偵查中供詞，甚且係
  對自己不利之供詞（亦即會有共犯之責任），其信度自是甚高，更堪認被告所辯無
  非為卸責之詞，不足採信，其犯行堪以認定。
二、(一)核被告乙○○所為，係犯專利法第一百二十五條、第一百二十八條之罪。其利
    用不知情之吳錦昇、林世運犯罪，係屬間接正犯。(二)又其與案外人陳春淵、吳勇
    承之間，有犯意之聯絡及行為之分擔，均為共同正犯。(三)被告前後多次製造、販
    賣行為，時間緊接，構成要件相同，顯係基於概括犯意反覆為之，均為連續犯，
    應依連續犯之規定論以一罪。(五)又所犯專利法第一百二十五條仿造新型專利罪、
    第一百二十八條明知仿造新型專利權而販賣罪間，有方法結果之牽連關係，依刑
    法第五十五條規定各從較重之專利法第一百二十五條之罪處斷。(六)原審諭知被告
    無罪，即有未洽，檢察官上訴為有理由，應由本院撤銷改判。(七)爰審酌被告尚無
    犯罪前科，有卷附被告全國前案紀錄表一件在卷可稽，素行良好，所製造之侵害
    告訴人專利權之物品數量不少等一切情狀，量處如主文所示之刑，並諭知易服勞
    役之折算標準。(八)扣案之物品既係恩晟公司所有，非被告所有，即乏沒收之依據
    ，併此敘明。
三、據上論斷，應依刑事訴訟法第三百六十九條第一項前段、第三百六十四條、第二
    百九十九條第一項前段，專利法第一百二十五條、第一百二十八條，刑法第十一
    條前段、第二十八條、第五十六條、第五十五條、第四十一條，罰金罰鍰提高標
    準條例第二條，判決如主文。
本案經檢察官甲○○到庭執行職務。
中      華      民      國    八十九    年      六      月      十四    日
                                  台灣高等法院台中分院刑事第八庭
                                        審判長法  官  羅  得  村
                          法  官  古  金  男
                                              法  官  林  輝  煌
右正本證明與原本無異。
不得上訴。
                                              書記官  劉  恒  宏
中      華      民      國    八十九     年      六       月    十五    日
附錄本案論罪科刑主要法條：
專利法第一百二十五條：
未經新型專利權人同意製造該物品，致侵害其專利權者，處二年以下有期徒刑、拘役
或科或併科新台幣十五萬元以下罰金。
專利法第一百二十八條：
明知為未經新型專利權人同意所製造之物品而販賣，或意圖販賣而陳列，或意圖販賣
而自國外進口者，處六月以下有期徒刑、拘役或科或併科新台幣三萬元以下罰金。
                                                                        Ｑ


司法院資訊處製作；財團法人民間司法改革基金會備份。
